臺灣高等法院臺中分院民事判決
111年度上易字第257號
上  訴  人  聯引餐盒廠

法定代理人  陳天驄  
被上訴人    洪文鍊  
訴訟代理人  蔡瑞麒律師
上列當事人間侵權行為損害賠償事件，上訴人對於中華民國111
年3月18日臺灣臺中地方法院110年度訴字第2281號第一審判決提
起上訴，本院於111年7月26日言詞辯論終結，判決如下：
    主  文
上訴駁回。
第二審訴訟費用由上訴人負擔。　　　　
    事實及理由
一、上訴人主張：伊經營團膳業務，提供臺中、苗栗地區等數十
    所學校之營養午餐，其中亦包含臺中市○○區○○國民小學（下
    稱○○國小），被上訴人則擔任○○國小之○○。伊於民國110年3
    月5日週五中午正常供餐予○○國小，當日無人反映餐後有發
    生身體不適之情形。詎料，伊於同年月8日上午接獲○○國小
    通知，得知該校有2名學生家長於聯絡簿反映其子女於110年
    3月5日食用營養午餐後身體不適，就診後經醫師診斷為腸胃
    型感冒。此時，被上訴人指示各班導師回班詢問學生，於11
    0年3月5日中午用餐後有無身體不適情況後，即以部分學生
    有身體不適情況為由，向臺中市政府教育局（下稱教育局）
    通報疑似食品中毒事件，伊因而遭臺中市政府衛生局（下稱
    衛生局）命令自110年3月9日起停止供餐，直至110年3月12
    日始獲准恢復供餐。嗣經臺中市政府食品藥物安全處（下稱
    食安處）實施調查後，相關檢體鑑驗結果均呈陰性，認定因
    食物引起人體不適之因果關係尚難成立。○○國小之學生於11
    0年3月5日產生嘔吐、腹瀉，乃於食用午餐數小時後所發生
    ，與一般常見之食物中毒情況有別，顯見上情為其他原因所
    致，非必然為伊提供之膳食所致，被上訴人理應先進行初步
    調查，釐清原因確為食品中毒後，始通報教育局。惟被上訴
    人於狀況不明之情形下，不顧伊之解釋，執意立即以食品中
    毒事件通報教育局，致伊遭衛生局命令停業3日，因而受有3
    日之營業損失共新臺幣（下同）65萬225元；另被上訴人將
    上開食品中毒之訊息週知伊供餐之其他學校，造成伊之商譽
    嚴重受損，致自110年4月起，伊之學生訂餐數量減少約3分
    之1，伊因營收減少而受有14萬9827元之損害，合計損失至
    少80萬52元。被上訴人故意不法侵害伊之財產權及商譽，爰
    依民法第184條第1項前段、後段之規定，請求被上訴人賠償
    伊其中80萬元之損害等語（原審為上訴人敗訴之判決，上訴
    人不服，提起上訴）。並上訴聲明：㈠、原判決廢棄。㈡、被
    上訴人應給付上訴人80萬元，及自起訴狀繕本送達翌日起至
    清償日止按年息百分之5計算之利息。
二、被上訴人則以：依「臺中市政府所屬各級學校疑似食品中毒
    緊急處理標準作業流程」（下稱系爭標準作業流程）之規定
    ，學校內如有2人以上食用相同食物、引起相似症狀（噁心
    、嘔吐、腹痛等），即屬食品中毒，學校應通報教育局及衛
    生局防治調查小組。而○○國小於110年3月8日接獲家長反映
    有2位學生疑似因食用110年3月5日午餐後有嘔吐、腹痛、腹
    瀉情狀，依系爭標準作業流程，○○國小為維護學生健康，自
    有通報教育局及衛生局，請求相關單位協助調查之義務。伊
    身為○○國小之○○，為求慎重，乃囑託各班班導師實施全面調
    查，釐清其他學生是否亦有類似之情狀，調查後得知共有40
    位學生於110年3月5日放學返家後，陸續發生嘔吐、腹痛、
    腹瀉之情形，伊當有責任指示校內業務單位依法通報。至於
    通報後，各行政機關對於上訴人將為何種行政處分，則非○○
    國小或伊所能置喙，因此伊並無任何故意或過失存在。且伊
    否認上訴人主張伊明知學生身體不適之原因係疾病所引起。
    又伊指示校方進行通報後，並不當然發生上訴人受停止供餐
    3日處分之結果，上訴人受到停止供餐3日之處分，係因衛生
    局檢查後認為其作業區內供膳作業之衛生管理有待改善，故
    命令上訴人暫停供餐，至檢查合格後始能恢復供餐作業，上
    訴人所受營業損失，與伊指示校方通報之行為無關，倘上訴
    人對停止供餐3日之處分不服，應循行政救濟管道等語，資
    為抗辯。並答辯聲明：上訴駁回。
三、兩造就本件為爭點整理如下：(見本院卷第52頁、原審卷第1
    55至157頁)
㈠、不爭執事項：
１、上訴人為○○國小之午餐供應商，被上訴人為任職於該校之○○
    。
２、○○國小於110年3月8日（週一）上午接獲老師告知，2名學生
    家長在聯絡簿或通訊軟體上反映，其子女於110年3月5日（
    週五）食用學校午餐後，下午返家時發生嘔吐、腹痛、腹瀉
    之情形。
３、被上訴人於110年3月8日上午囑託各班班導師開始調查其他學
    生是否有類似情況，調查結果為共計40名學生於110年3月5
    日下午返家後有出現嘔吐、腹痛、腹瀉之情形，其中有7人
    就醫。
４、被上訴人於110年3月8日上午指示○○國小之業務單位向教育局
    、食安處、大甲衛生所進行通報。權責單位接獲通報後，衛
    生局、食安處於同日派員前往○○國小啟動疑似食品中毒案件
    調查，採集食餘檢體6件、環境檢體5件、人體檢體11名（患
    者5名、廚工6名）；該日供膳環境之稽查結果為限期改善，
    衛生局以限期改善通知書命上訴人於110年3月11日前確實改
    善完竣。
５、衛生局於110年3月9日以局授衛食安字第1100026622號函，依
    食品安全衛生管理法第41條第1項第5款規定，命上訴人自11
    0年3月9日起暫停作業，並加強食品衛生管理。
６、衛生局於110年3月11日以局授衛食安字第1100028562號函，
    表明該局於該日派員現場稽查，不符食品良好衛生規範準則
    事項已改善，複查合格，故自110年3月12日起准許上訴人恢
    復作業。
７、食安處於110年3月29日以中市衛食安字第1100005574號函知
    上訴人，前於110年3月8日啟動調查採集之食餘檢體6件、環
    境檢體5件、人體檢體11名，檢驗結果均為陰性。
８、教育局於110年4月16日以中市教體字第1100028062號函知○○
    國小，依110年3月8日啟動調查採集檢驗之結果，按衛生福
    利部食品藥物管理署食品中毒病因物質及原因食品判明標準
    ，因食物引起人體不適之因果關係尚難成立。
９、上訴人並未因本次事件而對上開政府機關提出任何行政爭訟
    。
㈡、爭點：
１、被上訴人有無因故意或過失不法侵害上訴人之財產權及商譽
    ？
２、上訴人依民法第184條第1項前段、後段規定，請求被上訴人
    賠償營業損失共80萬元，有無理由？
四、得心證之理由：
㈠、按因故意或過失，不法侵害他人之權利者，負損害賠償責任
    。故意以背於善良風俗之方法，加損害於他人者亦同，民法
    第184條第1項前段、後段定有明文。次按當事人主張有利於
    己之事實者，就其事實有舉證之責任，民事訴訟法第277條
    前段亦有明定。上訴人主張被上訴人不法侵害其權利，或故
    意以背於善良風俗方式致其受有損害，惟為被上訴人所否認
    ，上訴人自應就其主張有利於己之事實負舉證責任。
㈡、依據教育局109年2月18日中教體字第1090013512號函文檢附
    之系爭標準作業流程，所謂食品中毒是指：2人以上、食用
    相同食物、引起相似症狀（噁心、嘔吐、腹痛等）；而臺中
    市政府所屬各級學校如發生有疑似食物中毒之情形，依據該
    標準作業流程處理，倘發生有上述食品中毒之情形，即應通
    報教育局及衛生局防治調查小組，由衛生局防治調查小組對
    供膳廠商進行衛生稽查；必要時，責令暫停作業，其後再依
    檢驗結果作適當處分（見原審卷第127至129頁）。
㈢、而查，○○國小係於110年3月8日（週一）上午接獲老師告知，
    有2名學生家長在聯絡簿或通訊軟體上反映其子女於110年3
    月5日（週五）食用學校午餐後，下午返家時發生嘔吐、腹
    痛、腹瀉情形；被上訴人遂於110年3月8日上午囑託各班班
    導師開始調查其他學生是否有類似情況，調查結果為共計40
    名學生於110年3月5日下午返家後有出現嘔吐、腹痛、腹瀉
    之情形，其中有7人就醫等節，為兩造所不爭執（見不爭執
    事項２、３），堪認為事實。而依據1位家長於聯絡簿上記載
    ：「週五午餐吃完，回家一直吐，他說感覺魚不太新鮮，麻
    煩幫反應給午餐廠商」等語，另1位家長則於LINE上向老師
    提及「說看到肉紅紅的」等語（見原審卷第49至50頁），被
    上訴人於得知此情後，於110年3月8日上午責令各班班導師
    實施初步調查，調查結果，尚有40名學生亦有於週五下午返
    家發生嘔吐、腹痛、腹瀉等情，並有7名學生送醫，亦有○○
    國小造冊詳列40名學生姓名及相關症狀通報教育局之通報表
    可參（見原審卷第53頁），足見被上訴人所為通報既有相當
    之事實根據，且符合系爭標準作業流程所定疑似食品中毒（
    即2人以上、食用相同食物、引起相似症狀【噁心、嘔吐、
    腹痛等】）之通報要件，被上訴人身為○○國小之○○，決定指
    示校方業務單位通報教育局、食安處、大甲衛生所（見不爭
    執事項４），係履行其依系爭標準作業流程課予學校通報義
    務之職責，主觀上並無任何故意或過失不法侵害上訴人權利
    之意思，更非故意以背於善良風俗之方法加損害於上訴人，
    自不構成民法第184條第1項前、後段之侵權行為。緃其後上
    訴人經衛生局於110年3月11日派員調查結果，認按衛生福利
    部食品藥物管理署食品中毒病因物質及原因食品判明標準，
    因食物引起人體不適之因果關係尚難成立（見不爭執事項８
    ），然此屬權責單位接獲通報「後」所提出之調查結果，自
    無從以此推論被上訴人於110年3月8日上午所為之通報有何
    不法之情事。
㈣、上訴人雖主張○○國小之學生於110年3月5日產生嘔吐、腹瀉，
    乃於食用午餐數小時後所發生，與一般常見之食品中毒情況
    有別，顯見上情為其他原因所致，非必然為上訴人提供之膳
    食所致，故被上訴人理應先進行初步調查，釐清原因確為食
    品中毒後，始通報教育局。被上訴人於狀況不明之情形下，
    不顧上訴人之解釋，執意立即以食品中毒事件通報教育局，
    致其遭衛生局命令停業3日，因而受有損害云云。惟查，被
    上訴人為○○國小○○，知悉有疑似食物中毒之突發事件，如符
    合系爭標準作業流程，即負有上開通報之義務，且此類疑似
    食品中毒之突發事件，事涉全校學生之健康安危，不僅損害
    規模龐大，損害程度亦屬匪淺，若不立即採取應變措施，極
    有可能造成難以回復之重大損害，時間上有其急迫性，如尚
    要求被上訴人須先進行調查，釐清中毒原因，亦緩不濟急。
    基此，被上訴人身為○○國小○○，於110年3月8日上午獲知2名
    學生家長之反映時，囑託各班班導師初步調查其他學生有無
    類似情況，在得知共40名學生於110年3月5日下午返家後有
    出現嘔吐、腹痛、腹瀉之情形後，立即決定通報權責單位，
    其決策堪屬正當適法，難認有何違反注意義務之過失。上訴
    人主張被上訴人應先行調查，並向其查證，而不應立即通報
    云云，為無可採。
五、綜上所述，上訴人依侵權行為之法律關係，請求被上訴人給
    付上訴人80萬元，及起訴狀繕本送達翌日起至清償日止按年
    息百分之5計算之利息，為無理由，應予駁回。從而，原審
    所為上訴人敗訴之判決，核無違誤，上訴意旨指摘原判決不
    當，求予廢棄改判，為無理由，應予駁回。
六、本件事證已臻明確，兩造其餘之攻擊或防禦方法及所提證據
    ，經本院審酌後均認與本件之結論無涉，茲不再一一論列，
    併予敘明。
七、據上論結，本件上訴為無理由，爰判決如主文。
中　　華　　民　　國　　111 　年　　8 　　月　　16　　日
　　　　　　　民事第五庭　　審判長法　官　游文科
　　　　　　　　　　　　　　　　　法　官　楊珮瑛
　　　　　　　　　　　　　　　　　法　官　李慧瑜
正本係照原本作成。
不得上訴。
　　　　　　　　　　　　　　　　　書記官　陳秀鳳
　　　　　　　　　　　　　　　　　
中　　華　　民　　國　　111 　年　　8 　　月　　16　　日